# 求教陈版主,关于同一控制企业合并的问题

提问人：呼叫帮助 时间：2010-11-11 11:56:29
关于同一控制企业合并的问题（存在收购少数股东股权的问题）请教陈版主关于同一控制下企业合并的问题： a公司期初对b公司持股50%，且纳入合并范围，本年 7 月 31 日，将少数股东所持另外50%股权进行了收购，详细信息如下：
a公司： 期初长期股权投资账面数：7,500,000.00元，本年 7 月 31 日，收购了少数股东所持另外50%股权，支付股权转让款4,500,000.00元。期末长投账面数为12,000,000.00元，期末未分配利润为 -943,013.36元。
b公司： 实收资本：15,000,000.00元（始终未变化）期初未分配利润为 613,538.11元， 7 月 31 日，未分配利润为 -80,031.01元，净资产为 14,919,968.99 元，1-7月利润总额为 -693,569.12元，8-12月利润总额为 -314,527.88 元。年末未分配利润为 -394,558.89元。
在合并报表时，我是这样处理的： 还原为权益法（1-7月） ： 借：长期股权投资 -40,015.51 贷：投资收益 -346,784.56 （-693,569.12/2） 贷：年初未分配利润 306,769.06 （ 613,538.11/2）
还原为权益法（8-12月） ：
借：长期股权投资 -314,527.88 贷：投资收益 -314,527.88
借：长期股权投资 2,959,984.50 贷：资本公积 2,959,984.50 （根据企业会计准则解释第 2 号：母公司在编制合并财务报表时，因购买少数股权新取得的长期股权投资与按照新增持股比例计算应享有子公司自购买日(或合并日)开始持续计算的净资产份额之间的差额，应当调整所有者权益(资本公积)，资本公积不足冲减的，调整留存收益。）
合并权益抵销 ： 借：实收资本 15,000,000.00 借：未分配利润 -394,558.89 贷：长期股权投资14,605,441.11
合并损益抵消： 借：投资收益（1-7月） -346,784.56 借：投资收益（8-12月） -314,527.88 借：年初未分配利润613,538.11 贷：资本公积 346,784.56 贷：未分配利润 -394,558.89
合并完毕后，合并报表的未分配利润数为 1,644,341.31元，a公司未分配利润为-943,013.36元， b公司未分配利润为 -394,558.89元，期末a公司对b持股比例已达到100%，但前述三个未分配利润的勾稽关系相差 306,769.06元，此差异为合并时按b公司期初未分配利润的50%确认的损益调整数（见第一个分录）。
对于这个差异的产生是否正常？

回答人：chenyiwei
回复 楼主 呼叫帮助 的帖子这个差额不是“合并时按b公司期初未分配利润的50%确认的损益调整数（见第一个分录）”，而是年初时占50 ％股权的少数股东应占子公司未分配利润份额（因为股权比例是 50 ： 50 ，所以两个数字正好相同）。你的抵销分录中没有出现年初的少数股东权益和 2010 年 1 ～ 6 月期间按 50 ％股权比例计算的少数股东损益。

回答人：chenyiwei
回复 藤椅 呼叫帮助 的帖子这个需要修改。但是修改之后似乎不能解决年初未分配利润不平的问题，抵销分录还需要在其他方面进一步修改。

回答人：chenyiwei
回复 15 楼 呼叫帮助 的帖子是否认定为同一控制下的企业合并问题，涉及大量的专业判断，不能做过于绝对化的表述，这也可能就是《讲解 2008 》删除该表述的原因。

回答人：chenyiwei
回复 17 楼 呼叫帮助 的帖子在你说的案例中，XX股份有限公司在交易前后都可以控制XX有限责任公司和XX有限公司，因此无论在XX股份有限公司的个别报表层面还是合并报表层面，均不作为企业合并处理。个别报表层面的长期股权投资初始计量按 2 号准则第四条（而不是第三条）处理；合并报表层面应抵消内部架构重组交易的影响。

提问人：chenyiwei 时间：2010-12-02 20:53:15
可以这样理解。

回答人：chenyiwei
回复 19 楼 呼叫帮助 的帖子可以这样理解。